【裁判字號】    94,訴,2501
【裁判日期】    951107
【裁判案由】    毒品危害防制條例
【裁判全文】
臺灣桃園地方法院刑事判決              94年度訴字第2501號
公  訴  人  臺灣桃園地方法院檢察署檢察官
被      告  丁○○
                    達處所）
選任辯護人  陳萬發律師
上列被告因違反毒品危害防制條例案件，經檢察官提起公訴（94
年度偵字第6683號），本院判決如下：
    主  文
丁○○無罪。
    理  由
一、公訴意旨略以：被告丁○○明知安非他命係毒品危害防制條
    例第2 條第2 項第2 款所規定之第二級毒品禁止販賣，竟仍
    基於意圖營利之概括犯意，自民國94年2 月間某日起，多次
    幫助真實姓名、年籍不詳綽號「小四」之人販賣第二級毒品
    安非他命予綽號「阿宏」、「阿安」及「秀蓉」等人。嗣桃
    園縣政府警察局平鎮分局所屬司法警察同仁接獲檢舉後，於
    94年3 月22日中午12時30分許持法院核發之搜索票，在桃園
    縣龍潭高平村龍源路35號搜索，當場扣得已分裝後之安非他
    命11包（毛重7.1777公克）、電子磅秤1 台、分裝袋138 個
    、安非他命殘渣袋2 個、吸食器2 個及行動電話乙支，乃供
    出上情。因認被告涉犯毒品危害防制條例第4 條第2 項之販
    賣第二級毒品之幫助犯嫌（按原起意旨認被告利用幫助姓名
    年籍不詳綽號「阿宏」、「阿安」及「秀蓉」等人，代向綽
    號「小四」之男子購買第二級毒品安非他命之機會，用自備
    之電子磅秤從中扣取少量安非他命吸食牟利，而認被告係犯
    同條例第4 條第2 項之販賣第二級毒品罪嫌，惟已經蒞庭檢
    察官於本院審理時當庭更正起訴事實應為被告幫助真實姓名
    、年籍不詳綽號「小四」之人販賣第二級毒品安非他命予綽
    號「阿宏」、「阿安」及「秀蓉」等人，有本院95年3 月10
    日準備程序筆錄、同年10月24日審判筆錄附卷可稽，是本院
    自應就檢察官更正後之上開事實為審究之範圍，附此敘明）
二、本件公訴人認被告涉有前揭犯罪，係以被告丁○○不否認持
    有前開已分裝後之安非他命11包（毛重7.1777公克）、電子
    磅秤1 台、分裝袋138 個、安非他命殘渣袋2 個、吸食器2
    個及行動電話乙支為警查獲，且扣案毒品經送驗結果確含甲
    基安非他命毒品成份，而被告於警詢及檢察官內勤訊問並自
    白犯行，證人傅若松、彭維君亦證述被告於警詢之自白係出
    於自由意志所為之陳述，且有警詢錄音帶為佐，另有搜索現
    場照片等事證為其主要論據。
三、訊據被告丁○○固不否認有為警於上開時、地，查獲已分裝
    後之安非他命11包、電子磅秤1 台、分裝袋138 個、安非他
    命殘渣袋2 個、吸食器2 個及行動電話乙支等事實，惟堅詞
    否認有幫助販賣第二級毒品安非他命之行為，辯稱：在製作
    警詢筆錄時，警察並沒有對伊刑求、逼迫、利誘，但對伊說
    這是小案件，交出幾個人出來，可能可以交保，伊就隨便從
    手機內的電話簿目錄中找出「阿宏」、「阿安」及「秀蓉」
    3 個人，事實上伊根本沒有幫他們向「小四」購買毒品，伊
    在警詢中之供述內容均不實在，扣案毒品均是伊自己要施用
    ，並不是要販賣，扣案電子磅秤、分裝袋係伊怕吸過量，用
    來分裝秤重用的等語。
四、按犯罪事實應依證據認定之，無證據不得認定犯罪事實；又
    不能證明被告犯罪者，應諭知無罪之判決；刑事訴訟法第15
    4 條第2 項、第301 條第1 項分別定有明文。又認定被告有
    罪之事實，應憑證據，如未能發現相當之證據，或證據不足
    以證明，自不能以推測或擬制之方法，以為裁判之基礎；且
    認定事實所憑之證據，其為訴訟上之證明，須達於通常一般
    人均不致有懷疑，而得確信其為事實之程度者，始得據為有
    罪之認定，倘其證明尚未達到此一程度，而有合理之懷疑存
    在時，尚難為有罪之認定基礎；苟積極證據不足以為不利於
    被告事實之認定，即應為有利被告之認定，更不必有何有利
    之證據，亦有最高法院30年上字第816 號、40年台上字第86
    號、76年台上字第4986號判例可資參照。
五、經查：
  (一)被告丁○○於94年3 月22日中午12時30分許，在桃園縣龍潭
    鄉○○村○○路35號前，為警查獲其手中持有內裝有疑似安
    非他命之白色粉末6 包（毛重0.4 公克3 包、0.5 公克3 包
    ）之底片膠盒1 個，警方旋又持本院核發之搜索票至上址丁○○住處執行搜索，當場起出丁○○所持有之安非他命吸食
    器2 個、電子磅秤1 個、疑似安非他命之白色粉末5 包（毛
    重0.4 公克3 包、0.5 公克1 包、2.1 公克1 包）、殘渣袋
    2 個、分裝袋138 個、行動電話1 具等情，業據被告於警詢
    、偵查及本院審理時均坦認不諱，並有桃園縣政府警察局平
    鎮分局搜索扣押筆錄、扣押物品目錄表各1 份、查獲現場及
    贓證物照片共8 幀附卷可稽（見偵查卷第17至20頁、第26至
    29 頁） ，堪認上開之情屬實。又扣案前述白色粉末11包，
    經送請行政院衛生署管制藥品管理局鑑驗結果，均檢出甲基
    安非他命成分（實稱毛重7.177 公克，含11只塑膠袋及11張
    標籤紙），復有該局管檢字第0940004864號檢驗成績書乙紙
    在卷可考，足徵被告確持有前述第二級毒品甲基安非他命之
    情。
  (二)而公訴人認被告涉有前揭幫助販賣第二級毒品安非他命犯行
    ，係以被告於警詢及內勤檢察官訊問時自白有幫綽號「小四
    」之人販賣安非他命予綽號「阿安」、「阿宏」、「秀蓉」
    等人及被告持有前開扣案毒品、電子磅秤、分裝袋等物為主
    要論罪基礎。然查：
  1.按刑事訴訟法第156 條第2 項規定：被告之自白，不得作為
    有罪判決之唯一證據，仍應調查其他必要之證據，以察其是
    否與事實相符（新修正條文則將「被告之自白」改為「被告
    或共犯之自白」）。其立法意旨乃在防範被告自白之虛擬致
    與事實不符，故對自白在證據上之價值加以限制，明定須藉
    補強證據以擔保其真實性。查被告丁○○於警詢時雖供稱其
    有幫綽號「阿安」、「阿宏」、「秀蓉」等人向綽號「小四
    」之人代購安非他命，而「阿宏」之聯絡電話為0000000000
    、「阿安」之聯絡電話為0000 000000 及0000000000、「秀
    蓉」之聯絡電話為0000000000云云，惟其於嗣後偵查訊問時
    至本院審理止均堅詞否認該情，辯稱：伊警詢筆錄內容不實
    在，是警察說交出幾個人來，就有可能交保，伊才隨便從行
    動電話目錄中找出「阿宏」、「阿安」、「秀蓉」等人給警
    察，實際上伊並未替他們購買毒品，亦未幫「小四」販賣毒
    品等語，依此，被告於警詢供述所為之前開自白，雖非員警
    製作筆錄時對其施以強暴、脅迫、利誘等不正方法而來，惟
    被告既事後翻異前詞，則其於警詢所為有代綽號「阿安」、
    「阿宏」、「秀蓉」等人向綽號「小四」之人購買安非他命
    部分之自白即難謂無瑕疵可言。
  2.再者，經本案檢察官及本院分別依被告所述函查「阿安」、
    「阿宏」、「秀蓉」等人上開行動電話號碼門號使用情形結
    果，所謂「阿安」之0000000000號行動電話門號之使用人姓
    名為丙○○、0000000000號行動電話門號之使用人姓名為乙○○、「秀蓉」之0000000000號行動電話門號使用人姓名為
    甲○○、而「阿宏」之0000000000號行動電話門號則查無使
    用者資料等情，有和信電訊股份有限公司及遠傳電信股份有
    限公司函覆之行動電話門號基本資料附卷可稽（見偵查卷第
    75至78頁、本院卷第65頁）。然檢察官在函查「阿安」、「
    秀蓉」上開門號用戶資料後，並未進一步加以傳喚以釐清究
    有無由被告代向綽號「小四」之人購買毒品之情事。經本院
    傳喚證人乙○○、甲○○、丙○○到庭作證，證人乙○○證
    稱其並未申請0000000000號行動電話使用，且不認識被告等
    語（見本院95年10月16日訊問筆錄、同年10月24日審判筆錄
    ），證人甲○○到庭雖證稱該0000000000門號係其使用等語
    ，惟證稱已經有2 年多未與被告聯絡，未曾委託被告幫其購
    買安非他命，其於94年3 、4 月才開始施用安非他命，毒品
    是向阿國拿的，施用1 、2 個月就被查獲等語（見本院95年
    10月24日審判筆錄），而證人乙○○前並無任何施用毒品前
    科，證人甲○○則至94年6 月間始有因施用毒品案件，經法
    院裁定送觀察、勒戒及強制戒治等情，有卷附乙○○、甲○○之臺灣高等法院被告前案紀錄表可按，核與證人乙○○、
    甲○○前開所述各節均相符合，另證人丙○○則經本院合法
    傳拘均未到庭，有本院送達證書及囑託臺灣新竹地方法院檢
    察署拘提未獲之該署95年11月3 日竹檢威敦95助435 字第27
    78 8號函各乙紙在卷可考，而丙○○為乙○○之子，乙○○
    於本院訊問時復指稱已有多年未見到丙○○，也不知道丙○○人在那裡等語綦詳（見本院95年8 月11日訊問筆錄），從
    而，證人丙○○已無從再到庭就被告有無代其向綽號「小四
    」之人購買安非他命情事為調查，而遍查全卷，亦無被告所
    指該名「小四」之人之證據資料可供本院審究。綜上所陳，
    被告於警詢所為曾代綽號「阿安」、「阿宏」、「秀蓉」向
    綽號「小四」之人購買毒品安非他命之自白，已難認屬實，
    是縱其於警詢時所為之自白並非出於強暴、脅迫、利誘、詐
    欺、疲勞訊問、違法羈押或其他不正之方法，依刑事訴訟法
    第156 條之規範意旨，亦不得遽予採信。至被告於查獲當日
    移送內勤檢察官複訊時就檢察官詢以：在警局所述實在否？
    被告雖供承都實在（見偵查卷第37頁），然其顯係依循警詢
    之自白內容而為供述，惟其警詢之自白存有明顯之瑕疵等情
    ，既已如前述，抑且，被告於該次內勤檢察官訊問其警詢筆
    錄實在與否之前，即已明白就檢察官另詢以有無販賣毒品時
    加以否認（見偵查卷第37頁），是被告於內勤檢察官訊問時
    所為之自白顯與警詢之自白一般同存有瑕疵，該自白亦難逕
    信，何況本件並無公訴人所指「阿安」、「阿宏」、「秀蓉
    」等人之指證，更不足以證明被告有代渠等向「小四」之人
    購買安非他命之犯行。
  3.綜析上情，被告於警詢及內勤檢察官訊問時所為曾代綽號「
    阿安」、「阿宏」、「秀蓉」向綽號「小四」之人購買毒品
    安非他命之自白既難認屬實，顯見斯時其係基於某種原由而
    為上開虛偽之自白，而被告所辯係警察說交出幾個人可能可
    以交保，伊才隨便從電話簿中找出「阿安」、「阿宏」、「
    秀蓉」等人一節，雖經證人即製作被告警詢筆錄之員警傅若
    松於本院審理時到庭證述並無該情，然不論係傅員向被告為
    上開表示或被告自行揣測而配合員警製作筆錄，均衡與吸毒
    者在為警查獲後唯恐毒癮難耐，虛委配合員警製作筆錄，為
    求儘速交保返回之心態尚無背離常情之處，被告所辯係為交
    保才隨便從電話簿目錄中找出「阿安」、「阿宏」、「秀蓉
    」等人，並非全然不可能之事，是以在該原由具存之同次警
    詢、偵查中自承有代「阿安」、「阿宏」、「秀蓉」等人向
    「小四」購買安非他命之自白，得否確信為真？自非無疑，
    必得有其他積極證據以佐其該部分自白之真實性，否則，即
    難遽採。
  4.又扣案白色粉末11包經送請鑑驗結果，均檢出甲基安非他命
    成份，已如前述，此固足徵被告確係持有第二級毒品甲基安
    非他命之情。惟關於販賣之故意，屬主觀犯罪成立要件，在
    訴訟上應依積極證據而為嚴格之證明。前述扣案毒品甲基安
    非他命雖於被告持有狀態下所查獲，但違禁物持有之狀態，
    並非必可推知持有之原因，依通常生活經驗，可能為單純持
    有或為施用而持有之靜態行為，苟無確切事證，甚難僅因單
    純持有毒品而率行臆測行為人係出於販賣之主觀犯意。本件
    公訴人雖主張根據扣案毒品、電子磅秤、分裝袋等物查獲時
    之狀態亦可推知被告係有幫助販賣毒品犯行，但甲基安非他
    命為違禁物，為藏置方便，被告將扣案毒品隨同分裝袋、電
    子磅秤等物一起放置，難認有何異常可言，且公訴意旨所指
    「阿宏」、「阿安」、「秀蓉」等人亦均未指證有公訴人所
    指被告代渠等向「小四」之人購買安非他命之事實，卷內亦
    無諸如監聽譯文等相關證據足資證明，且被告於警詢及內勤
    檢察官訊問時所為之自白，存有如上瑕疵而不足遽採等情，
    亦如前述，是尚難徒以上開扣案毒品、電子磅秤、分裝袋等
    物在被告持有中，而遽認被告即有幫助販賣毒品犯行。
  5.且被告因持有上開扣案毒品為警查獲時，警方曾採集其尿液
    送驗，檢驗結果確呈安非他命及甲基安非他命陽性反應，並
    經本院先後裁定送觀察、勒戒及強制戒治，且於戒治期滿，
    並據臺灣桃園地方法院檢察署以95年度戒偵字第326 號為不
    起訴處分在案等情，有桃園縣政府警察局平鎮分局被採尿人
    姓名編號對照表、臺灣尖端先進生技醫藥股份有限公司濫用
    藥物檢驗報告、臺灣高等法院被告全國前案紀錄表各乙紙在
    卷可憑。是被告辯稱遭警察查扣之安非他命係供己施用，則
    非空言杜撰之虛詞，並非不可採信。況被告為警查獲時，亦
    同時查獲安非他命吸食器等施用毒品器具，益徵被告所辯隨
    身攜帶及在住處查獲持有之毒品確係供己施用非虛。至被告
    為警查獲之電子磅秤、分裝袋等物，係被告唯恐吸食過量用
    以秤重分裝安非他命供己施用等情，業據被告供陳甚明，尚
    無違反常情事理之處，亦非全無可採，而扣案行動電話1 具
    ，由卷存證據觀之，檢察官並未提出任何證據證明該具行動
    電話確係供被告聯絡販毒事宜所用，檢察官對此既舉證不足
    ，即應為被告有利之認定，是在無積極證據證明被告確係利
    用電子磅秤、分裝袋、行動電話等以遂其幫助「小四」之人
    販賣毒品之情況下，尚難以上開扣案物推論被告所辯為矯飾
    之詞，而逕認被告持有該等物品即係用以幫助販賣毒品所用
    。
  (三)綜述，被告於警詢及內勤檢察官訊問時有關其為「阿安」、
    「阿宏」、「秀蓉」等人向「小四」購買安非他命之自白，
    其真實性既值存疑，且被告持有扣案毒品及電子磅秤、分裝
    袋、安非他命吸食器等物之目的又可認定可能係供己施用毒
    品所用，而行動電話乃一般人普遍使用之聯絡工具，並無證
    據證明係專供被告販賣毒品聯絡所用，是以公訴人所引之證
    據均不足資為證明被告於警詢及內勤檢察官訊問時所為前揭
    自白為真正之補強證據。公訴意旨所憑事證尚無從形成被告
    有幫助販賣甲基安非他命犯行之確信，此外，本院復查無其
    他積極證據足資認定被告有公訴意旨所指前揭犯行，不能證
    明被告犯罪，依法應諭知無罪之判決。本件既應為無罪之判
    決，則扣案之甲基安非他命、安非他命吸食器、電子磅秤、
    殘渣袋、分裝袋、行動電話等物，本院自無從對之宣告沒收
    ，惟扣案之安非他命，為查獲之毒品，屬違禁物，應由檢察
    官另行依法處理。
  (四)末按，法院不得就未經起訴之犯罪審判，刑事訴訟法第267
    條定有明文。查本案檢察官起訴意旨之事實為被告自94年2
    月間起，多次幫助綽號「小四」之人販賣第二級毒品安非他
    命予綽號「阿宏」、「阿安」、「秀蓉」等人（即以蒞庭檢
    察官嗣後於本院審理時所更正之事實為據），故本案經檢察
    官起訴之犯罪事實為被告幫助販賣第二級毒品罪嫌，非為意
    圖販賣而持有第二級毒品或單純持有第二級毒品罪嫌，顯見
    起訴範圍未及於被告持有毒品部分，而公訴人於本院審理時
    亦未曾追加起訴被告持有毒品罪嫌，是本案既經認公訴意旨
    所指被告涉犯幫助販賣第二級毒品之犯行係屬不能證明而為
    無罪之判決，本院亦無從就被告持有毒品部分另為判決之餘
    地，併為敘明。
據上論斷，應依刑事訴訟法第301 條第1項，判決如主文。
本案經檢察官蔡宜均到庭執行職務。
中    華    民    國    95    年    11    月    7     日
                  刑事第七庭審判長法   官  江振義
                                  法   官  賴淑美
                                  法   官  林惠霞
以上正本證明與原本無異。
如不服本判決，應於送達後10日內，向本院提出上訴狀。
                                  書記官  陳恩如
中    華    民    國    95    年    11    月    7     日


司法院資訊處製作；財團法人民間司法改革基金會備份。
